臺灣新北地方法院刑事判決
111年度簡字第1621號
公  訴  人  臺灣新北地方檢察署檢察官
被      告  胡能超


                    送達地址：新北市○○區○○○路00號00樓之0
上列被告因妨害名譽案件，經檢察官提起公訴（110年度偵字第5
184號、第8632號、第11913號），本院受理後（111年度易字第6
8號），被告於準備程序中自白犯罪，本院認宜簡易判決處刑，
爰裁定逕以簡易判決處刑，判決如下：
    主  文
乙○○犯公然侮辱罪，處罰金新臺幣捌仟元，如易服勞役，以新臺
幣壹仟元折算壹日。又犯公然侮辱罪，處罰金新臺幣捌仟元，如
易服勞役，以新臺幣壹仟元折算壹日。應執行罰金新臺幣壹萬伍
仟元，如易服勞役，以新臺幣壹仟元折算壹日
    事實及理由
一、本件犯罪事實及證據，除起訴書所載犯罪事實欄一第3行及
    如附表編號1有關「109年10月18日」之記載，應予更正為「
    109年10月19日」之記載外，其餘均引用如附件檢察官起訴
    書所記載。
二、按刑法分則中「公然」二字之意義，指以不特定人或多數人
    得以共見共聞之狀況為已足（司法院院解字第2033號解釋意
    旨參照）。又刑法第309條第1項所謂「侮辱」，係指並未指
    摘具體事實，以言詞、文字、圖畫或動作，對他人表示不屑
    、輕蔑、嘲諷、鄙視或攻擊其人格之意思，足以對個人在社
    會上所保持之人格及地位，在客觀上達到貶損其名譽及尊嚴
    評價之程度，使他人在精神及心理上有感受到難堪或不快之
    虞者，即足當之。而於判斷某一言論、行為是否屬於侮辱，
    應斟酌行為人之年齡、教育程度、職業、與被害人之關係、
    行為地之方言或用語習慣、行為時之客觀情狀等事項，加以
    綜合認定該等言論是否含有否定、非難、貶抑、輕蔑他人社
    會上人格整體價值之意味。查，被告乙○○於起訴書如附表所
    載時間，均是在特定人多數人得以共見共聞之通訊軟體LINE
    群組，先有向告訴人丙○○口出「白癡」，另有向告訴人丁○○
    口出「臭嘴」等語，業經證人即告訴人丙○○於警詢、偵訊及
    證人即告訴人丁○○於警詢時指證明確，亦為被告於本院審理
    時供承在卷（見110年度偵字第5184號卷【下稱偵5184卷】
    第6至7頁、第22頁至24頁、110年度偵字第11913號【下稱偵
    11913卷】第5至6頁、本院易字卷第55至56頁），並有通訊
    軟體LINE群組名稱「A2管委會」、「A2管委會認證公共群組
    」之畫面截圖在卷（見偵5184卷第28至32頁背面、偵11913
    卷第9頁至第13頁）可證。而被告雖與告訴人等因公寓大廈
    事務意見不同生有爭執，然被告非以理性言論為己立場自辯
    ，而是以「白癡」、「臭嘴」分別向告訴人等口出上開具羞
    辱性之攻擊言語，已有對告訴人等表示不屑、輕蔑、嘲諷、
    鄙視之意，亦足使告訴人等見聞後感到難堪，在客觀上達到
    人格尊嚴受損之程度，則依前揭說明，被告之前揭行為均已
    該當於公然侮辱罪之構成要件。
三、核被告所為，均係犯刑法第309條第1項之公然侮辱罪。而被
    告所犯公然侮辱2罪，犯意個別、行為時間互異，應依數罪
    併罰分論並處罪刑，再定其應執行之刑。
四、爰以行為人之責任為基礎，審酌被告無視告訴人等之人格權
    益，恣意在上開多數人得以共見共聞之網路社群場所，以辱
    罵性之言詞公然侮辱告訴人丙○○、丁○○，致告訴人等之人格
    尊嚴均遭受貶抑，所為實屬不該。惟念被告犯後終能坦承犯
    行，並考量其犯罪之動機、目的、迄今尚未與告訴人等和解
    或獲得其原諒之犯後態度，兼衡被告教育智識程度、工作情
    形及家庭生活狀況等一切情狀，分別量處如主文所示之刑，
    並定執行刑如主文及均諭知如易服勞役之折算標準。
五、依刑事訴訟法第449條第2項、第3項、第454條第2項，刑法
    第309條第1項、第42條第3項前段、第51條第7款、刑法施行
    法第1條之1，逕以簡易判決處如主文所示之刑。
本案經檢察官甲○○起訴，檢察官王凌亞到庭執行職務。 　　
中　　華　　民　　國　　111 　年　　4 　　月　　29　　日
                  刑事第十庭  法  官  黃秀敏
上列正本證明與原本無異。　
如不服本判決應於收受送達後20日內向本院提出上訴書狀，並應
敘述具體理由；其未敘述上訴理由者，應於上訴期間屆滿後20日
內向本院補提理由書（均須按他造當事人之人數附繕本）「切勿
逕送上級法院」。告訴人或被害人如對於本判決不服者，應具備
理由請求檢察官上訴，其上訴期間之計算係以檢察官收受判決正
本之日期為準。 
                               書記官  劉曉謙 
中　　華　　民　　國　　111 　年　　4 　　月　　29　　日
附錄論罪科刑法條：
中華民國刑法第309 條
公然侮辱人者，處拘役或9 千元以下罰金。
以強暴犯前項之罪者，處1 年以下有期徒刑、拘役或1 萬5 千元
以下罰金。

附件：
臺灣新北地方檢察署檢察官起訴書
                                     110年度偵字第5184號
                                     110年度偵字第8632號
                                    110年度偵字第11913號
　  被　　　告　乙○○　男　53歲（民國00年00月00日生）
　　　　　　　　　　　　住○○市○○區○○路000號2樓
　　　　　　　　　　　　居新北市○○區○○○路00號24樓之
　　　　　　　　　　　　1（指定送達）
　　　　　　　　　　　　國民身分證統一編號：Z000000000號
上列被告因妨害名譽案件，業經偵查終結，認應提起公訴，茲將
犯罪事實及證據並所犯法條分述如下：
　　　　犯罪事實
一、乙○○、蕭俊宇均為板橋浮洲合宜住宅A2社區之管理委員，丁○○則為前任管理委員，渠等因前有不睦，乙○○基於公然侮辱
    之犯意，於民國109年10月18日10時35分許，在新北市○○區○○○路00號24樓之1居所登入網路後，以「白癡」辱罵丙○○；
    另於109年12月6日12時52分許，在上開居所登入網路後，以
    「臭嘴」辱罵丁○○（詳如附表所示），以此方式侮辱丙○○、
    丁○○（乙○○涉犯恐嚇等罪嫌部分，另為不起訴處分）。
二、案經丙○○、丁○○訴由新北市政府警察局板橋分局報告偵辦。
　　　　證據並所犯法條
一、證據清單與待證事實：
編號 證據名稱 待證事實 1 被告乙○○警詢、偵訊供述 證明伊有傳送附表所示訊息之事實。 2 證人即告訴人丁○○警詢陳述 證明伊有遭被告以「臭嘴」辱罵，且感到受辱之事實。 3 證人即告訴人丙○○警詢、偵訊證述 證明伊有遭被告以「白癡」辱罵，且感到受辱之事實。 4 LINE對話訊息擷圖 證明附表所示群組當時分別有12人、有285名成員，屬多數人得共見共聞之網路空間，且被告有張貼附表所示侮辱言語等事實。 
二、核被告所為，係犯刑法第309條第1項公然侮辱罪嫌。被告上
    開2罪，犯意各別、行為可分，請分論併罰。至告訴人丁○○
    認被告於109年12月6日13時許在群組中張貼「你真的是大嘴
    廣播網」等語，就「大嘴」部分亦涉犯刑法第309條第1項公
    然侮辱罪嫌部分。惟按，刑法第309條第1項所定之公然侮辱
    罪，其所謂「侮辱」，係指以粗鄙之言語、舉動、文字、圖
    畫等，對他人予以侮謾、辱罵，足以減損或貶抑他人在社會
    上客觀存在之人格地位，始足當之。蓋本罪之規範作用，係
    在保護個人經營社會群體生活之人格法益，從而是否構成「
    侮辱」之判斷，除應注意行為人與被害人之性別、年齡、職
    業等個人條件外，尤應著重行為人與被害人間之關係、行為
    時之客觀情狀、行為地之方言或語言使用習慣等事項，依社
    會一般人對於語言使用之認知，進行客觀之綜合評價，不宜
    僅著眼於特定之用語文字，即率爾論斷。此外，個人之名譽
    究竟有無受到減損或貶抑，更非單依被害人主觀上之感情為
    斷，申言之，縱行為人所為已傷及被害人主觀上之情感，惟
    客觀上對於被害人之人格評價並無影響時，尚不得遽以刑法
    公然侮辱罪加以論處。經查，被告有傳送上開言語等情，有
    LINE訊息擷圖在卷可參，此部分固堪認定。惟被告警詢辯稱
    ：告訴人丁○○109年11月23日在合宜住宅餐廳直播伊跟其他
    社區委員吃飯，且以文字方式表示我們委員跟廠商或保全吃
    飯就有工作做就有好處等語，而被告前後文係針對告訴人丁○○張貼「是真的聚餐沒錯，只是.......就那麼剛好」之留
    言，回覆「侵入鄰居生活的隱私，還厚臉在此報導，妳的行
    為令社區多數人不解不恥，妳真的是大嘴廣播網」等語，足
    認被告係針對告訴人丁○○上開留言而為評論，且「大嘴廣播
    網」一般社會通念理解應指喜歡談論、散布他人事務的意思
    ，縱有嘲諷之意，尚非屬直接侮辱他人之用語，而與刑法公
    然侮辱罪構成要件有間。惟此部分若成立犯罪，與前開聲請
    簡易判決處刑之被告以「臭嘴」侮辱告訴人丁○○部分，屬接
    續所犯，而為事實上一罪，應為聲請簡易判決處刑之效力所
    及，爰不另為不起訴處分，併予敘明。
三、依刑事訴訟法第251條第1項提起公訴。
　　此　致
臺灣新北地方法院
中　　華　　民　　國　 110　　年　　5 　　月　　1 　　日
                              檢  察  官  甲○○
本件正本證明與原本無異
中　　華　　民　　國　 110　　年　　5 　　月　　13　　日
                              書  記  官
附錄所犯法條
中華民國刑法第309條
公然侮辱人者，處拘役或 9 千元以下罰金。
以強暴犯前項之罪者，處 1 年以下有期徒刑、拘役或 1 萬 5
千元以下罰金。

附表
編號 張貼時間 張貼內容/群組 1 109年10月18日10時35分許 你們三個白癡（指丙○○、錦然、蕭俊宇），晚上給我交代 【A2管委會（12）】 2 109年12月6日12時52分 蕭卉結(絜)等很會講囂話，什麼事也沒做，整天臭嘴......【A2管委會認證公共群組（285）】